臺灣苗栗地方法院刑事判決　　　　　　　 93年度易字第222號
公　訴　人　臺灣苗栗地方法院檢察署檢察官
被　　　告　甲○○
上列被告因贓物案件，經檢察官提起公訴（92年度偵緝字第50號）
，本院判決如下：
    主  文
甲○○無罪。
    理  由
壹、檢察官起訴的犯罪事實及法條：
一、起訴事實：
    甲○○明知某不詳姓名、年籍之人，於民國90年間，駛至新
    竹縣湖口鄉其住處之懸掛R0N-655 號車牌（為己○○所有，
    於89年11月間在新竹縣寶山鄉○○村○○路67號前失竊）、
    原牌照號碼為IKC-473 號之機車（為乙○○所有，於89年6
    月23日8 時許發現在苗栗縣頭份鎮○○街7 號前失竊）係屬
    來路不明之贓物，竟仍收受之，並於90年7 月16日16時許，
    在上開住處，連同機車鑰匙借予其不知情之前妻戊○○作為
    交通工具使用。
二、起訴法條：
    刑法第349條第1項的收受贓物罪。
貳、檢察官所為的舉證：
一、被告甲○○之供述。
二、證人己○○、蕭文彬、乙○○、丁○○、林文添於偵查中之
    證詞。
三、證人戊○○於偵、審中之證詞。
四、贓物認領保管收據2紙。
五、車輛竊盜、車牌失竊資料個別查詢報表查詢車輛認可資料2
    紙。
六、刑案人犯在監所最新資料報表、全國刑案資料查註表。
、本院的判斷：
一、法律依據：
（一）刑事訴訟法第154 條第1 、2 項分別規定：被告未經審判
      證明有罪確定前，推定其為無罪；犯罪事實應依證據認定
      之，無證據不得認定犯罪事實。
（二）刑事訴訟法第301 條第1 項規定：不能證明被告犯罪，應
      諭知無罪之判決。
（三）最高法院40年台上字第86號判例亦謂：事實之認定，應憑
      證據，如未能發現相當證據，或證據不足以證明，自不能
      以推測或擬制之方法，以為裁判基礎。
（四）最高法院30年上字第482 、1831判例均指出：認定犯罪事
      實應依證據，被告否認犯罪事實之辯解或反證，縱屬虛偽
      或不能成立，如無積極證據，仍不能以此為犯罪事實有罪
      之認定。
（五）最高法院92年台上字第128 號判例則認為：刑事訴訟法第
      161 條已於民國91年2 月8 日修正公布，其第1 項規定：
      檢察官就被告犯罪事實，應負舉證責任，並指出證明之方
      法。因此，檢察官對於起訴之犯罪事實，應負提出證據及
      說服之實質舉證責任。倘其所提出之證據，不足為被告有
      罪之積極證明，或其指出證明之方法，無從說服法院以形
      成被告有罪之心證，基於無罪推定之原則，自應為被告無
      罪判決之諭知。
二、本案事實認定與證據取捨：
（一）證人即被害人己○○、蕭文彬、乙○○於偵查中之證詞、
      贓物認領保管收據2 紙以及車輛竊盜、車牌失竊資料個別
      查詢報表查詢車輛認可資料2 紙，分別證實了RON-655 之
      車牌以及原牌照號碼IKC-473 號機車失竊的事實，故本案
      中之車牌與機車（以下簡稱本案機車）為贓物的事實，確
      實可以認定。
（二）根據證人即被告的前妻戊○○於偵查中所為之證言，可知
      被告甲○○曾經將本案機車出借給她，借給她的時候，還
      親自將鑰匙交給她等情（臺灣苗栗地方法院檢察署92年度
      偵緝字第50號卷【下稱偵緝1 卷】第32頁），這一點並經
      證人戊○○於本院審理時，在被告甲○○面前，再次作證
      確認（審理卷第143 頁），且經被告當庭否認有將機車鑰
      匙交付之後，證人戊○○仍然堅持其原先證詞不移，並表
      明：「我是實話實說，我沒有理由害他（指被告）」、「
      我不可能害他，我們有小孩在，所以彼此保持良好關係」
      等語（審理卷第145 頁），就此被告亦未加否認，足認證
      人戊○○之上述證詞，確實可以採信。因此，應可認定被
      告在將本案機車出借給證人戊○○之前，曾經持有本案機
      車。
（三）然而，雖然被告曾經持有本案機車的事實可以認定，卻不
      能因此推測或擬制被告必然是在知悉為贓物之情形下，向
      不詳姓名、年籍之人收受而來。根據檢察官於本案中所舉
      事證，只能證明被告所為的辯解不能採信，卻無積極證據
      可以證明被告有收受贓物之犯罪事實，依照前述的最高法
      院判例，自然不能憑此為被告收受贓物有罪的認定。就此
      分別說明如下：
   1、被告自始至終都否認有收受贓物的犯行，辯稱：本案機車
      是一位胡先生的朋友「文添」自行騎來放在他在湖口所租
      苗栗地方法院檢察署91年偵緝第152 號卷【下稱偵緝2 卷
      】第23頁背面）。也就是說，他並沒有收受贓物的事實，
      只是贓物恰巧出現在他住處的附近，再因為陰錯陽差，證
      人戊○○在借車時錯騎而已。
   2、證人戊○○借車的時候，是被告親自交付鑰匙，並沒有「
      錯騎」的情形，已經本院認定屬實，說明如前，故被告該
      部分的辯解，並不可採信。至於其辯詞的前半段，有關是
      「文添」將本案機車騎來放在其住處附近一節，經檢察官
      於偵查中透過證人即被告的另一位友人丙○○查證的結果
      ，「文添」即為「林文添」（偵緝1 卷第69頁）。但之後
      此證人林文添於偵查中已經作證否認有此事實（偵緝1 卷
      第96、97頁），經檢察官調取關於證人林文添的全國刑案
      資料查註紀錄表、法務部全國檢察官線上查詢刑案人犯在
      監所最新資料報表（偵緝1 卷第90、94頁），也顯示證人
      林文添因犯懲治盜匪條例案件經法院判處無期徒刑，自77
      年10月5 日入監服刑，於89年11月7 日始假釋出獄，亦即
      ：本案機車失竊之時（據證人乙○○警詢所述，係於89年
      6 月23日發現失竊，見基隆市警察局刑事案偵查卷宗第8
      頁），證人林文添尚在監獄服刑中，不可能是他竊取本案
      機車後再騎到被告住處，故其所為證詞，應可採信。相對
      的，被告所辯本案機車是證人林文添騎來的一節，應不可
      採信。（檢察官起訴書亦同此推論，見起訴書第4 頁，編
      號9 「與待證事實之關聯性」欄）
   3、至於檢察官所舉證人丁○○於偵查中有關「甲○○有一部
      機車墨綠色」、「（問：甲○○住的地方倉庫跟房間的門
      有無在鎖？）答：哪有什麼門，哪有什麼倉庫」之證詞，
      既不能證明被告的辯解不能採信，也不能據以認定收受贓
      物的犯罪事實，充其量，只能加強本院前述有關證人戊○○所證沒有騎錯機車之認定。
   4、除前以外，檢察官並未再舉其他事證，以為被告收受贓物
      犯行的證明（起訴書證據清單所列編號1-9 之證據已逐一
      論列如前），但檢察官卻以：被告辯解不可採；參諸
      證人戊○○之證詞，即逕行推論「本案機車應係被告向不
      詳姓名、年籍之人收受後，借予證人戊○○」之犯罪事實
      （見起訴書第4 頁，編號9 「與待證事實之關聯性」欄第
      2 段之論述），然而無論是證人戊○○於偵查或審判中之
      證詞，均沒有隻字片語提到被告是如何取得本案機車，因
      此，檢察官所為之上述推論，顯然是以推測的方法認定犯
      罪事實，依照前面所列的最高法院判例，自然無從說服本
      院形成有罪心證。
（四）進一步地說，本案中仍有合理懷疑可認為被告是以收受贓
      物以外的其他方法（例如：竊盜、侵占遺失物或者在不知
      情為贓物之情形下買受等等），取得本案機車而出借給證
      人戊○○，實無從逕為收受贓物有罪之認定。
（五）綜前所述，細繹公訴人所提各項證據，均不足憑以認定起
      訴的犯罪事實，當然也無法推翻法律上對於被告無罪的推
      定，依前述法律規定及判例意旨，自應為被告無罪之諭知
      。被告聲請再行傳喚證人丙○○、丁○○以證明其清白，
      已無必要，應予駁回，一併在此說明。
據上論斷，應依刑事訴訴法第301條第1項，判決如主文。
本案經檢察官林映姿到庭執行職務。
中　　華　　民　　國　　94　　年　　4 　　月　　28　　日
                  刑事第三庭  審判長法　官　劉 興 浪
                                    法  官  林 卉 聆
                                    法  官  蔡 志 宏
以上正本證明與原本無異。
如不服本判決應於送達後10日內向本院提出上訴狀（應附繕本）
。
                                    書記官  楊 慧 萍
中　　華　　民　　國　　94　　年　　5 　　月　　2 　　日
